臺灣屏東地方法院刑事判決
111年度金簡上字第26號
上  訴  人  臺灣屏東地方檢察署檢察官
被      告  潘煌仁


上列上訴人因被告洗錢防制法等案件，不服本院111年度金簡字
第161號中華民國111年8月29日第一審簡易判決（起訴案號：111
年度偵字第5023號、第5314號、第5737號、第6927號），提起上
訴及移送併辦（臺灣屏東地方檢察署111年度偵字第8870號、第1
1204號），本院管轄之第二審合議庭判決如下：
    主  文
原判決撤銷。
甲○○幫助犯洗錢防制法第十四條第一項之一般洗錢罪，處有期
徒刑伍月，併科罰金新臺幣參萬元，罰金如易服勞役，以新臺幣
壹仟元折算壹日。
    事  實
一、甲○○能預見提供銀行帳戶予他人使用，極有可能遭詐欺集團
    利用作為人頭帳戶，便利詐欺集團用以向他人詐欺款項，且
    受詐欺人匯入款項遭提領後，即產生遮斷資金流動軌跡而逃
    避國家追訴、處罰之效果，仍基於幫助詐欺取財、幫助洗錢
    之不確定故意，於民國111 年1 月初某時（起訴書記載為11
    1年1月6日前某日，應予更正），將其向華南商業銀行（下
    稱華南銀行）申設之帳號000000000000號帳戶之存摺、提款
    卡及密碼，交予真實身分不詳之人。嗣上開帳戶存摺、提款
    卡及密碼果流入某詐騙正犯（無證據證明尚未滿18歲或超過
    3 人以上）之手，該正犯即意圖為自己不法所有，基於詐欺
    取財、洗錢之犯意，向附表編號1 至編號7 「被害人欄」所
    示之庚○○、辛○○、己○○、丁○○、戊○○、乙○○、丙○○等7 人，
    以同附表、編號所示詐騙方式，使該7 人陷於錯誤，將同附
    表、編號所示款項，匯至上述華南銀行帳戶後，由詐騙正犯
    轉出或提領殆盡，以此方式製造資金斷點，掩飾、隱匿詐欺
    所得贓款之去向及所在。嗣經如附表編號1 至編號7 所示之
    人察覺遭詐欺而報警查獲。
二、案經己○○訴由新北市政府警察局三重分局轉由屏東縣政府警
    察局屏東分局、丁○○訴由新北市政府警察局板橋分局轉由新
    北市政府警察局淡水分局、戊○○訴由新北市政府警察局三重
    分局分別報告臺灣屏東地方檢察署檢察官偵查起訴。另由乙○○委詹翊宸訴由雲林縣政府警察局虎尾分局，丙○○訴由臺北
    市政府警察局萬華分局，分別報告臺灣屏東地方檢察署檢察
    官偵查後移送併辦。
　　理  由
一、認定犯罪事實所憑之證據及理由：
　　前揭事實，業據被告甲○○於原審及本院審理中坦承不諱，核
    與證人即被害人庚○○、辛○○、己○○、丁○○、戊○○、乙○○、丙○○於警詢時之證述大致相符，並有內政部警政署反詐騙諮詢
    專線紀錄表、受理案件證明單、受理各類案件紀錄表、被害
    人之存摺封面影本、郵政跨行匯款申請書、國內匯款申請書
    、轉帳交易明細、通訊軟體LINE對話紀錄擷圖、受理詐騙帳
    戶通報警示簡便格式表、金融機構聯防機制通報單，永豐銀
    行交易憑單、帳戶往來明細，華南銀行客戶資料查詢結果、
    帳戶交易明細表，轉帳交易明細擷圖、匯出匯款申請書、匯
    款委託書、國內匯款申請書等件在卷可稽，堪認被告上開任
    意性自白與事實相符，其自白及相關補強證據均可採信。本
    案事證明確，被告犯行堪以認定，應依法論科。
二、論罪科刑：
  ㈠按刑法上之幫助犯，係對犯罪與正犯有共同認識，而以幫助
　  之意思，對於正犯資以助力，而未參與實施犯罪之行為者而
　  言（最高法院75年台上字第1509號、88年台上字第1270號判
　  決參照），是以如未參與實施犯罪構成要件之行為，且係出
　  於幫助之意思提供助力，即屬幫助犯，而非共同正犯。本件
　  被告基於幫助犯意，提供存款帳戶之存帳、提款卡及密碼予
　  詐騙正犯，使詐騙正犯利用其存款帳戶行騙之所為，係參與
　  構成要件外之行為，且在無證據證明被告與詐騙正犯朋分詐
　  取款項，或其他以正犯而非以幫助犯之犯意參與犯罪之情形
　  ，應認其所為係幫助犯而非正犯行為。是核被告所為，係犯
　  刑法第30條第1 項前段、第339 條第1 項之幫助詐欺取財罪
　  及刑法第30條第1項前段、洗錢防制法第14 條第1 項之幫助
　  一般洗錢罪。被告將上開銀行帳戶提供予詐欺正犯用以詐取
　  如附表所示之人之財物，係以客觀上之一幫助行為，幫助他
　  人侵害不同被害人之財產法益，就其所犯各罪部分，屬一行
　  為觸犯數個幫助詐欺取財罪及數個幫助一般洗錢罪之同種想
　  像競合犯；又被告以上開一個幫助行為，幫助詐欺正犯遂行
　  詐欺取財罪、一般洗錢罪之犯行，因而同時該當幫助詐欺取
　  財罪及幫助一般洗錢罪，為異種想像競合犯，應依同法第55
　  條前段規定，從一重論以幫助一般洗錢罪。再被告為幫助犯
　  ，其所犯情節較正犯輕微，爰依刑法第30條第2 項規定減輕
　  其刑。至公訴意旨雖未敘及被告幫助上開詐騙正犯詐欺被害
　  人乙○○、丙○○二人並幫助洗錢等部分，然此等部分犯罪
　  事實與提起公訴部分，有想像競合犯之裁判上一罪關係，自
　  為起訴效力所及，本院得予以審判，附此敘明。
　㈡按法院審酌被告於本案中是否適用累犯規定加重其刑時，程
    序上應先由檢察官就前階段被告構成累犯之事實，及後階段
    應加重其刑之事項，主張並具體指出證明方法後，法院才需
    進行調查與辯論，進而作為是否加重其刑之裁判基礎。倘檢
    察官未主張或具體指出證明方法時，可以推定檢察官並不認
    為被告構成累犯或有加重其刑予以延長矯正其惡性此一特別
    預防之必要。是法院不予調查，而未論以累犯或依累犯規定
    加重其刑，即難謂有應調查而不予調查之違法。又檢察官若
    未主張或具體指出證明方法，法院因而未論以累犯或依累犯
    規定加重其刑時，基於累犯資料本可於刑法第57條第5 款「
　　犯罪行為人之品行」負面評價，則該可能構成累犯之前科、
　　素行資料既已列為量刑審酌事由，依重複評價禁止精神，自
　　無許檢察官事後循上訴程序，以該業經列為量刑審酌之事由
    應改論以累犯並加重其刑為由，指摘原判決未依累犯規定加
    重其刑違法或不當，最高法院110年度台上字第5660號刑事
    判決揭明上旨，本院予以尊重。查本案起訴書雖未記載被告
    構成累犯之前案紀錄並指明對被告論以累犯。然於原審審理
    中，檢察官已當庭陳明：「被告前於民國105 年間，因違反
    毒品危害防制條例案件，經臺灣屏東地方法院以105 年度簡
    字第1342號判決判處有期徒刑4 月確定，於107年10月12日
    徒刑執行完畢，然被告於該徒刑執行完畢後5 年內之111 年
    間，故意再為本件犯行，請依刑法第47條第1 項規定及釋字
    第775 號解釋意旨，予被告量處適當之刑」等語（見原審卷
    第69頁），檢察官上訴意旨亦認為依前述被告犯罪紀錄，應
    對被告論以累犯，且當事人對本院引用卷附之臺灣高等法院
    被告前案紀錄表為證據並無意見（見本院簡上卷第99頁），
    故應認檢察官就前階段被告於本案中構成累犯之事實業已主
    張，並具體指出證明方法，經核被告確有上揭前案紀錄，有
    卷附之臺灣高等法院被告前案紀錄表可憑，故應論以累犯。
    原審認檢察官未就被告構成累犯之事實具體指出證明方法，
    而不認定被告為累犯，雖有未洽，惟檢察官就後階段應加重
    其刑之事項，於起訴書、原審審理、上訴書及本院審理時，
    均未具體指出證明方法（檢察官於原審審理中僅稱：「請依
    刑法第47條第1項規定及釋字第775號解釋意旨，予被告量處
    適當之刑」)，本院因認無需依累犯規定加重其刑。且依上
    開說明及無害瑕疵原則，原審未依累犯規定加重其刑，亦難
    謂有違法之處。再者，原審於量刑時已說明「被告之前科素
    行，仍得於刑法第57條第5款所定『犯罪行為人之品行』之量
    刑事項予以審酌」等語，且於量刑就上開前案徒刑執行完畢
    紀錄予以審酌，依重複評價禁止精神，自無許檢察官事後循
    上訴程序，以該業經列為量刑審酌之事由改論以累犯並加重
    其刑為由，指摘原判決未依累犯規定加重其刑違法或不當。
　㈢洗錢防制法第16條第2 項規定：「犯前2 條之罪，在偵查或
    審判中自白者，減輕其刑。」經查，被告就本案犯罪事實已
    於本院審判中坦承不諱，是就其所犯幫助一般洗錢罪，依上
    開規定，減輕其刑。又被告以幫助之意思，參與構成要件以
    外之行為，為幫助犯，情節顯較實行犯罪構成要件之正犯為
    輕，依刑法第30條第2項規定減輕其刑。被告同時有兩項減
    輕其刑之事由，爰依刑法第70條規定遞減之。
四、上訴論斷之理由：　　
    原審以被告犯罪事證明確，予以論罪科刑，固非無見。惟查
    ：被告之行為，除幫助上開詐騙正犯詐騙被害人庚○○、辛○○
    、己○○、丁○○、戊○○等5 人之金錢外，尚幫助該正犯詐騙被
    害人乙○○、丙○○2 人之金錢，而由上訴人移送本院併案審理
    。因該移送本院併案審理部分與起訴部分，有裁判上一罪之
    想像競合關係，業如上述，原審未及審理，自有未洽。檢察
    官以原審未依累犯規定對被告加重其刑之上訴理由雖無可採
    ，然原判決既有如上未及併審之情形，仍應由本院撤銷改判
    。
五、爰審酌被告坦承犯行不諱，其提供金融帳戶之存摺、提款卡
    及密碼供正犯詐騙他人財物並予洗錢，除造成被害人7 人受
    有損失外，並使正犯得以隱身幕後、逍遙法外，且破壞社會
    交易信用，復參酌本件詐騙正犯因受被告之幫助而獲取之不
    法所得共計1,375,706 元，而被告除前述論以累犯之犯罪前
    科外，尚有偽造貨幣、違反肅清煙毒條例、違反麻醉藥品管
    理條例、違反毒品危害防制條例及妨害兵役等犯罪前科，素
    行非佳，其自陳國中畢業，從事臨時工、在家照顧父親，每
    月收入約新臺幣12,000元至15,000元，未婚，無扶養子女等
    家庭及經濟狀況等一切情狀，量處如主文第2 項所示之刑，
    並就併科罰金部分諭知易服勞役之折算標準，以資懲儆。
據上論結，應依刑事訴訟法第455 條之1 第1 項、第3 項、第36
9 條第1 項前段、第364 條、第299 條第1 項前段，判決如主文
。
本案由檢察官魏豪勇提起公訴，經檢察官曾馨儀提起上訴，由檢
察官潘國威到庭執行職務。
中　　華　　民　　國　　111 　年　　10　　月　　28　　日
                  刑事第一庭    審判長法  官  王以齊
                                      法  官  粘凱庭 
                                      法  官  吳品杰
以上正本證明與原本無異。
不得上訴。
中　　華　　民　　國　　111 　年　　10　　月　　28　　日
                                      書記官  黃嘉慶
附錄本判決論罪科刑法條：
刑法第339條
意圖為自己或第三人不法之所有，以詐術使人將本人或第三人之
物交付者，處5年以下有期徒刑、拘役或科或併科50萬元以下罰
金。
以前項方法得財產上不法之利益或使第三人得之者，亦同。
前2項之未遂犯罰之。
洗錢防制法第2條
本法所稱洗錢，指下列行為：
一、意圖掩飾或隱匿特定犯罪所得來源，或使他人逃避刑事追訴
    ，而移轉或變更特定犯罪所得。
二、掩飾或隱匿特定犯罪所得之本質、來源、去向、所在、所有
    權、處分權或其他權益者。
三、收受、持有或使用他人之特定犯罪所得。
洗錢防制法第14條
有第2條各款所列洗錢行為者，處7年以下有期徒刑，併科新臺幣
5百萬元以下罰金。
前項之未遂犯罰之。
前2項情形，不得科以超過其特定犯罪所定最重本刑之刑。



附表
編號 被害人 匯款時間 匯款金額 （新臺幣） 詐欺方式 備註 1  庚○○ 111年1月6日9時59分許 50,000元 詐欺正犯於110年9月16日22時39分許以通訊軟體LINE聯繫庚○○，佯稱可由「OTC 」網站投資獲利云云，致庚○○陷於錯誤，依指示於左列時間匯款左列金額至華南帳戶。 即起訴書附表編號1。   111年1月6日10時許 50,000元     111年1月6日10時24分許 100,000元   2 辛○○ 111年1月6日11時41分許（起訴書記載為11時23分，應予更正）。 400,000元 詐欺正犯於110年9月某時以LINE聯繫辛○○，佯稱可由「vipftrade」網站投資獲利云云，致辛○○陷於錯誤 ，依指示於左列時間，匯款左列金額至華南帳戶。 即起訴書附表編號2。 3 己○○ 111年1月6日14時46分許 100,000元 詐欺正犯於110年10月某時以LINE聯繫己○○，佯稱可由「VIPOTOR」網站投資獲利云云，致己○○陷於錯誤，依指示於左列時間，匯款左列金額至華南帳戶。 即起訴書附表編號3。 4 丁○○ 111年1月6日14時53分許 195,706元 詐欺正犯於110年11月某時，以LINE聯繫丁○○，佯稱可藉「VIPOTOR」網站投資獲利云云，致丁○○陷於錯誤，依指示於左列時間，匯款左列金額至華南帳戶。 即起訴書附表編號4。 5 戊○○ 111年1月6日15時22分許 180,000元 詐欺正犯於110年11月29日某時，以LINE聯繫戊○○之母，透過戊○○之母向戊○○佯稱可藉「VIPOTOR」網站投資獲利云云，致戊○○陷於錯誤，依指示於左列時間，匯款左列金額至華南帳戶。 即起訴書附表編號5。 6 乙○○ 111年1月6日 10時 200,000元 詐欺正犯於110年11月16日起，以LINE聯繫乙○○，佯稱可藉由「VIPOTOR」網站投資獲利云云，致乙○○陷於錯誤，依指示於左列時間，匯款左列金額至華南帳戶。 即移送併辦意旨書附表編號1。 7 丙○○ 111年1月6日 15時25分 100,000元 詐欺正犯於110年8月19日起，以LINE聯繫丙○○，佯稱可藉由「U-Trade」網站投資獲利云云，致丙○○陷於錯誤，依指示於左列時間，匯款左列金額至華南帳戶。 即移送併辦意旨書附表編號2。